臺灣屏東地方法院刑事判決
110年度訴字第616號
公  訴  人  臺灣屏東地方檢察署檢察官
被      告  鄧仕禮


選任辯護人  邱芬凌律師
上列被告因違反毒品危害防制條例案件，經檢察官提起公訴（11
0年度偵字第4911號），及移送併辦（110年度偵字第11384號）
，本院判決如下：
    主  文
鄧仕禮因供自己施用犯意圖供製造毒品之用而栽種大麻罪，處有
期徒刑壹年貳月。緩刑肆年，緩刑期間付保護管束，並應於緩刑
期間依檢察官之指揮向指定之政府機關、政府機構、行政法人、
社區或其他符合公益目的之機構或團體，提供貳佰小時之義務勞
務。扣案如附表一編號十至十三、十五至二十二，如附表二編號
一所示之物均沒收。
被訴持有第二級毒品、大麻種子部分公訴不受理。
扣案如附表一編號一至二所示之物均沒收銷燬；如附表一編號八
所示之物沒收。
    事  實
一、鄧仕禮明知大麻係毒品危害防制條例第2條第2項第2款所公
    告列管之第二級毒品，依法不得栽種、持有，竟基於因供自
    己施用，意圖供製造毒品之用而栽種大麻之犯意，於民國10
    9年1月22日前約2星期之某日某時許，以其持用如附表二編
    號1所示之物上網使用telegram通訊軟體，向不詳賣家購得
    大麻種子4顆，並自109年1月22日某時許起，迄同年4月1日
    某時許止，在其位於屏東縣○○市○○路0○0號之住處房間衣櫃
    內，架設如附表一編號10至12所示之物設置溫室，將前開大
    麻種子埋入盛裝泥土之盆栽內，以澆水灌溉及以如附表一編
    號17至18所示之物施肥，栽種期間並使用如附表一編號13、
    15至16、19至22所示之物，以此方式，接續栽種大麻植株4
    盆（均已生長出大麻莖葉）。嗣警於執行網路巡邏勤務之際
    ，於國外網站發現鄧仕禮張貼栽種大麻之貼文及照片，而於
    110年5月6日11時5分許，持本院核發之110年度聲搜字第309
    號搜索票前往鄧仕禮位於屏東縣○○市○○路0號4樓之2之租屋
    處執行搜索，當場扣得如附表二編號1所示之物，再於同日1
    2時20分許，持本院核發之110年度聲搜字第308號搜索票前
    往鄧仕禮位於其位於屏東縣○○市○○路0○0號之住處執行搜索
    ，當場扣得如附表一編號10至13、15至22所示之物後，並拘
    提鄧仕禮到案說明，而循線查悉上情。
二、案經屏東縣政府警察局移送臺灣屏東地方檢察署檢察官偵查
    起訴及移送併辦。
    理   由
壹、有罪部分：
一、證據能力：
    被告以外之人於審判外之陳述，雖不符刑事訴訟法第159條
    之1至之4等4條之規定，而經當事人於審判程序同意作為證
    據，法院審酌該言詞陳述或書面陳述作成時之情況，認為適
    當者，亦得為證據；當事人、代理人或辯護人於法院調查證
    據時，知有刑事訴訟法第159條第1項不得為證據之情形，而
    未於言詞辯論終結前聲明異議者，視為有前項之同意，同法
    第159條之5定有明文。立法意旨在於傳聞證據未經當事人之
    反對詰問予以核實，原則上先予排除；惟若當事人已放棄反
    對詰問權，於審判程序中表明同意該等傳聞證據可作為證據
    ；或於言詞辯論終結前未聲明異議，基於尊重當事人對傳聞
    證據之處分權，及證據資料愈豐富，愈有助於真實發見之理
    念，且強化言詞辯論主義，使訴訟程序得以順暢進行，上開
    傳聞證據亦均具有證據能力。查本案判決所引用具傳聞性質
    之各項證據資料，因檢察官、被告及其辯護人均同意有證據
    能力，本院審酌各該傳聞證據作成時之情況，認均與本件待
    證事實具有關聯性，且查無證據足以證明言詞陳述之傳聞證
    據部分，陳述人有受外在干擾、不法取供或違反其自由意志
    而陳述之情形；書面陳述之傳聞證據部分，亦無遭變造或偽
    造之情事，衡酌各該傳聞證據，作為本案之證據亦屬適當，
    自均得為證據，而均有證據能力。
二、實體部分：
  ㈠認定犯罪事實所憑之證據及理由：
　　上開犯罪事實迭據被告於警偵訊及本院審理中坦認不諱（偵
    4911卷第17-21、23-29、31-37頁；他卷第55-61頁；本院卷
    第235頁），復有如附表一編號10至13、15至22及附表二編
    號1所示之物扣案可證。此外，並有本院110年度聲搜字第30
    8、309號搜索票影本，屏東縣政府警察局刑事警察大隊搜索
    扣押筆錄、扣押物品目錄表、扣押物品收據、扣押物品清單
    、扣案物品照片、蒐證照片、偵查報告，法務部調查局濫用
    藥物實驗室110年9月2日調科壹字第11023009210號鑑定書、
    被告持用行動電話內儲存之大麻植株4盆栽種經過照片，臺
    灣屏東地方檢察署檢察官拘票、報告書等件附卷可稽（偵49
    11卷第39、41、43、45-51、53、55-59、61、71-73、75-77
    、79-81、83-85、87、91-94、100-158、227、229-231、25
    9、269頁；他卷第5-39、49-51頁；本院卷第53-55、185、1
    93頁），足徵被告上揭任意性自白與事實相符。至起訴書固
    未記載被告栽種大麻迄於何時止，而參酌被告持用行動電話
    內儲存之大麻植株4盆栽種經過照片（偵4911卷第91-94、10
    0-147頁）所呈現大麻植株活株之最後照片時間係109年4月1
    日，本院爰認被告栽種大麻之時間係至109年4月1日某時許
    止，併予敘明。
  ㈡綜上，本案事證明確，被告上開犯行堪以認定，應予依法論
    科。
三、論罪科刑：
  ㈠按行為後法律有變更者，適用行為時之法律，但行為後之法
    律有利於行為人者，適用最有利於行為人之法律，刑法第2
    條第1項定有明文。本案被告行為後，毒品危害防制條例第1
    2條業於111年5月4日修正公布，並自同年月6日生效。修正
    前毒品危害防制條例第12條規定「意圖供製造毒品之用，而
    栽種罌粟或古柯者，處無期徒刑或7年以上有期徒刑，得併
    科新臺幣700萬元以下罰金。意圖供製造毒品之用，而栽種
    大麻者，處5年以上有期徒刑，得併科新臺幣500萬元以下罰
    金。前2項之未遂犯罰之。」；修正後之規定「意圖供製造
    毒品之用，而栽種罌粟或古柯者，處無期徒刑或7年以上有
    期徒刑，得併科新臺幣700萬元以下罰金。意圖供製造毒品
    之用，而栽種大麻者，處5年以上有期徒刑，得併科新臺幣5
    00萬元以下罰金。因供自己施用而犯前項之罪，且情節輕微
    者，處1年以上7年以下有期徒刑，得併科新臺幣100萬元以
    下罰金。前3項之未遂犯罰之。」。經比較後，新法對於因
    供己施用而栽種大麻且情節輕微者，另定「1年以上7年以下
    有期徒刑，得併科新臺幣100萬元以下罰金」較低之法定刑
    。稽之被告於本院準備程序中自承：我栽種大麻目的是為了
    製造成毒品供自己施用等語(本院卷第61頁)；另佐以被告於
    110年5月6日經查獲後，經警於同日14時50分許採集其尿液
    送驗，檢驗結果呈大麻代謝物陽性反應等情，有臺灣屏東地
    方檢察署鑑定許可書、屏東縣政府警察局毒品案件涉嫌人尿
    液採證編號姓名對照表、正修科技大學超微量研究科技中心
    110年8月1日報告編號R00-0000-000尿液檢驗報告、蒐證照
    片等件附卷可參（他卷第47頁；偵4911卷第89、166頁；毒
    偵卷第70頁），足見被告於本案查獲前確有施用第二級毒品
    大麻之習慣。依此，堪認本案種植大麻之目的係為製造大麻
    供被告自己施用。復衡以本案雖未扣得大麻活株，然依上開
    被告持用行動電話內儲存之大麻植株栽種經過照片，被告栽
    種數量僅有4株，數量非鉅，栽種時間亦非甚長，復無證據
    足認被告栽種之大麻植株已製成第二級毒品大麻，甚或有交
    付他人或流入市面之情形，所生之危害尚屬輕微，足認被告
    違反上開規定情節輕微，則修正後新增第3項之規定顯較有
    利於被告，依刑法第2條第1項但書之規定，本案應適用修正
    後毒品危害防制條例第12條第3項規定論處。
  ㈡按毒品危害防制條例第12條第2項之意圖供製造毒品之用，而
    栽種大麻者，所謂「栽種」，係指播種、插苗、移栽、施肥
    、灌溉、除草、收獲等一系列具體行為之總稱，只要行為人
    參與其中一種活動，即屬栽種。至於栽種行為之既、未遂，
    應以栽種毒品有無出苗而定，換言之，只要行為人主觀上有
    製造毒品之用之意圖，著手於大麻栽種而有出苗之行為，即
    屬既遂，無待乎大麻成長至可收成之程度，始謂既遂（最高
    法院101年度台上字第2631號、103年度台上字第4225號刑事
    判決意旨參照）。大麻之栽種，指將大麻種子置入栽植環境
    （如土壤）中栽培、養植之，迄於將整株大麻拔出於栽植環
    境之前，均屬於栽種行為，故條文所指之栽種大麻，應係指
    栽種大麻植株之謂。而製造大麻等毒品，係將長成（熟成）
    之大麻植株拔出於栽植環境，使之成為具有特定功效之成品
    （最高法院98年度台上字第5663號刑事判決意旨參照）。被
    告為供己施用而意圖供製造毒品之用，自行栽種大麻，並著
    手於大麻栽種，業如前述。再稽之被告於本院準備程序中自
    承大麻種子已長成大麻莖葉等語（本院卷第61頁），參照上
    開說明，堪認被告成功栽種出苗之大麻植株，已達栽種大麻
    既遂之程度。核被告所為，係犯毒品危害防制條例第12條第
    3項之因供自己施用，意圖供製造毒品之用而栽種大麻且情
    節輕微罪。又被告持有大麻種子之低度行為，為其因供自己
    施用，意圖供製造毒品之用而栽種大麻之高度行為所吸收，
    不另論罪。
  ㈢公訴意旨認被告上開犯行係犯修正前毒品危害防制條例第12
    條第2項意圖供製造毒品之用而栽種大麻罪部分，惟因本院
    認定之事實與起訴之犯罪事實，基本社會事實同一，是本院
    自得就全部犯罪事實加以審判，且被告之辯護人於本院審理
    中為被告辯護時及提出之刑事辯護意旨狀亦載明請求本院審
    酌修正後毒品危害防制條例第12條第3項之情形，足認對被
    告之防禦權不生影響，是依刑事訴訟法第300條之規定，予
    以變更論罪法條為毒品危害防制條例第12條第3項。被告持4
    顆大麻種子自109年1月22日某時許起，迄109年4月1日某時
    許止，在同一地點栽種大麻之犯行，係基於同一犯意，於密
    切接近之時、地實行，且侵害同一法益，依一般社會健全觀
    念難以強行分開，在刑法評價上，以視為數個舉動之接續施
    行，合為包括之一行為予以評價，較為合理，應依接續犯論
    以一罪，併此敘明。至檢察官移送併辦部分（110年度偵字
    第11384號，本院卷第25-31頁），與提起公訴並經本院判決
    有罪之犯罪事實欄，為同一犯罪事實，本院自應併予審理，
    附此敘明。
  ㈣爰審酌被告為供己施用，而自行栽種大麻，所為實應予以非
    難；惟考量被告坦承犯行之犯後態度，且栽種之規模非鉅，
    栽種之時間非長，及被告自陳大學在學中之智識程度，現於
    家中從事玻璃裝璜工作，與父母兄姊同住，月收入約新臺幣
    (下同)1萬元之家庭生活經濟狀況（本院卷第247-248頁）等
    一切情狀，量處如主文所示之刑。
  ㈤緩刑宣告：
　　被告前未曾因故意犯罪而受有期徒刑以上之宣告，此有被告
    之臺灣高等法院被告前案紀錄表在卷可稽，又被告係為供一
    己施用而一時失慮為本案栽種犯行，犯後已坦承犯行，甚有
    悔意，堪認其歷此偵審暨科刑之教訓後，當已有所警惕，信
    無再犯之虞，另考量被告自述之家庭生活狀況，若令其入監
    服刑，於工作及家庭生活、求學生涯衝擊甚鉅，是如宣告附
    加負擔之緩刑宣告，當可矯正被告不當之觀念，而達刑之執
    行功效，綜合上情，本院認所宣告之刑以暫不執行為適當，
    爰依刑法第74條第1項第1款規定，宣告緩刑4年，並應於緩
    刑期間依檢察官之指揮向指定之政府機關、政府機構、行政
    法人、社區或其他符合公益目的之機構或團體，提供200小
    時之義務勞務，併依刑法第93條第1項第2款之規定於緩刑期
    間付保護管束，以勵自新並觀後效。
四、沒收：
    按犯毒品危害防制條例第4條至第9條、第12條、第13條或第
    14條第1項、第2項之罪者，其供犯罪所用之物，不問屬於犯
    罪行為人與否，均沒收之，同條例第19條第1項定有明文。
    查扣案如附表一編號10至13、15至22，附表二編號1所示之
    物，係供被告栽種大麻時及聯絡賣家所用，業據被告於本院
    準備程序中供陳在卷（本院卷第61、121頁），屬供被告為
    本案犯行所用之物，均應依毒品危害防制條例第19條第1項
    規定，於被告犯行項下宣告沒收。
貳、公訴不受理部分：
一、公訴意旨另略以：被告另基於持有第二級毒品、大麻種子之
    犯意，於110年2月間，以其所持用之行動電話，經telegram
    通訊軟體聯繫綽號「GC」之人，以4仟元之代價，向「GC」
    購得如附表一編號1至2、8所示之物而持有之。因認被告所
    為，係犯毒品危害防制條例第11條第2項之持有第二級毒品
    、同條例第14條第4項之持有大麻種子等罪嫌，2罪為想像競
    合犯，從一重之持有第二級毒品罪處斷等語。
二、按起訴之程序違背規定者，應諭知不受理之判決，刑事訴訟
    法第303條第1款定有明文。又一事不再理為刑事訴訟法上一
    大原則，蓋對同一被告之一個犯罪事實，祇有一個刑罰權，
    不容重複裁判，故檢察官就同一事實無論其為先後兩次起訴
    或在一個起訴書內重複追訴，法院均應就重行起訴部分諭知
    不受理之判決；且此項訴訟法上所謂一事不再理之原則，關
    於實質上一罪或裁判上一罪，均有其適用（最高法院55年台
    非字第176號、60年台非字第77號判例意旨參照）。再按犯
    毒品危害防制條例第10條之罪者，檢察官應聲請法院裁定，
    令被告入勒戒處所觀察、勒戒，其期間不得逾2月。觀察、
    勒戒後，檢察官依據勒戒處所之陳報，認受觀察、勒戒人無
    繼續施用毒品傾向者，應即釋放，並為不起訴之處分，毒品
    危害防制條例第20條第1至2項亦有明文。是就初犯毒品危害
    防制條例第10條之罪者，雖以聲請及執行觀察、勒戒取代起
    訴、判刑及執行之刑事訴訟程序，然而究其觀察、勒戒之性
    質，仍屬對於被告違反刑事法律之事實施以刑罰，故應同有
    一事不再理原則之適用。復按刑法上所謂犯罪之吸收關係，
    指數個犯罪構成要件行為彼此性質相容，但數個犯罪行為間
    具有高度、低度，或重行為、輕行為之關係，或某種犯罪行
    為為他罪之階段行為（或部分行為），或某種犯罪行為之性
    質或結果當然包含他罪之成分在內等情形。是以當高度或重
    行為之不法與罪責內涵足以涵蓋低度或輕行為，得以充分評
    價低度或輕行為時，在處斷上，祗論以高度或重行為之罪名
    ，其低度或輕行為則被吸收，而排斥不予適用，即不另行論
    罪（最高法院108年度台上字第1031號判決意旨參照）。而
    持有毒品之低度行為，應為施用毒品之高度行為所吸收，二
    者乃實質上一罪，則如被告施用毒品犯行部分依上開規定應
    先行觀察勒戒者，其被施用毒品所吸收之持有毒品犯行，亦
    不得另行起訴，合先敘明（最高法院98年度台非字第302號
    判決意旨參照）。
三、公訴意旨認被告涉犯前揭持有第二級毒品、持有大麻種子等
    罪嫌，無非係以被告之供述，屏東縣政府警察局疑似毒品初
    步篩檢表、搜索扣押筆錄、扣押物品目錄表、扣押物品清單
    、執行搜索照片、扣押物品照片，法務部調查局濫用藥物實
    驗室110年9月2日調科壹字第11023009210號鑑定書、本院搜
    索票等件為其主要論據。訊據被告坦承持有如附表一編號1
    至2、8所示之物之事實，辯護人則為被告辯護稱：被告前於
    110年5月5日22時許，在屏東縣○○市○○路000號享溫馨KTV對
    面之停車棚，以將第二級毒品大麻所製成之大麻油置入霧化
    器內加熱後吸食煙霧方式，施用第二級毒品大麻1次等情，
    業經本院裁定觀察勒戒，並已執行完畢，經檢察官為不起訴
    處分，本案檢察官起訴持有第二級毒品之低度行為，係起訴
    程序違背規定，應諭知公訴不受理等語。經查：
  ㈠警方於110年5月6日12時20分許，持本院核發之110年度聲搜
    字第308號搜索票前往被告位於屏東縣○○市○○路0○0號之住處
    執行搜索，當場扣得如附表一編號1至2、8所示之物等情，
    有前引本院110年聲搜字308號搜索票影本，屏東縣政府警察
    局刑事警察大隊搜索扣押筆錄、扣押物品目錄表、扣押物品
    收據、扣押物品清單、扣案物品照片、蒐證照片、偵查報告
    等件在卷可按。又扣案如附表一編號1至2所示之物經送驗後
    ，確均含第二級毒品大麻成分；編號8所示之物經送驗後，
    經檢視外觀均與大麻種子一致乙節（詳如附表一編號1至2、
    8備註欄所示），亦有前引法務部調查局濫用藥物實驗室110
    年9月2日調科壹字第11023009210號鑑定書存卷可佐（偵491
    1卷第269頁）。此部分事實，先堪認定。
  ㈡其次，警方於110年5月6日12時20分許執行搜索，當場扣得如
    附表一編號1至2、8所示之物後，於同日14時50分許採集被
    告尿液送驗，檢驗結果呈大麻代謝物陽性反應等情，有前引
    臺灣屏東地方檢察署鑑定許可書、屏東縣政府警察局毒品案
    件涉嫌人尿液採證編號姓名對照表、正修科技大學超微量研
    究科技中心110年8月1日報告編號R00-0000-000尿液檢驗報
    告、蒐證照片等件附卷可參，而就此採尿結果，即被告另案
    被訴於110年5月5日22時許，在屏東縣○○市○○路000號享溫馨
    KTV對面之停車棚，以將第二級毒品大麻所製成之大麻油置
    入霧化器內加熱後吸食煙霧方式，施用第二級毒品大麻1次
    之犯行，業經本院於110年8月9日以110年度毒聲字第630號
    刑事裁定令入勒戒處所觀察、勒戒，並經臺灣高等法院高雄
    分院以110年度毒抗字第367號刑事裁定抗告駁回而告確定，
    於110年11月29日入勒戒處所觀察、勒戒，嗣因認被告無繼
    續施用毒品之傾向，於110年12月2日經釋放出所而執行完畢
    ，復經臺灣屏東地方檢察署檢察官以110年度毒偵字第1140
    號為不起訴處分等情，有本院110年度毒聲字第630號及臺灣
    高等法院高雄分院110年度毒抗字第367號刑事裁定，臺灣屏
    東地方檢察署檢察官觀察勒戒處分執行指揮書、110年度毒
    偵字第1140號不起訴處分書、臺灣高等法院在監在押全國紀
    錄表等件可徵（毒聲630卷第15-17頁；毒抗367卷第57-60頁
    ；毒偵卷第92、106頁；本院卷第17頁），並經本院調卷核
    閱無訛。此部分事實，同值認定。依此，足見本案公訴意旨
    所指被告持有如附表一編號1至2、8所示之物犯行，與被告
    另案之施用第二級毒品大麻犯行，實係警方同1次查獲行為
    ，而經檢警以2案件分別處理甚明。
  ㈢基上，被告另案於110年5月5日22時許，在屏東縣○○市○○路00
    0號享溫馨KTV對面之停車棚，以將第二級毒品大麻所製成之
    大麻油置入霧化器內加熱後吸食煙霧方式，施用第二級毒品
    大麻之犯行，與本案公訴意旨所指被告持有如附表一編號1
    至2所示之物犯行，既係警方對被告之同1次查獲行為，且查
    獲日與被告另案施用第二級毒品大麻相隔時間僅有1日，本
    案持有之毒品與另案施用之毒品均係第二級毒品大麻，自不
    能排除被告另案於110年5月5日22時許，於施用第二級毒品
    大麻犯行時，取用之第二級毒品大麻係取自110年5月6日12
    時20分許搜索扣案之如附表一編號1至2所示之物之可能性，
    亦即本案扣得如附表一編號1至2所示之物係被告於110年5月
    5日22時許，施用第二級毒品大麻所剩之物。
  ㈣公訴人雖另以：被告本案持有如附表一編號1至2所示之物與
    另案施用毒品態樣不同，不在吸收範圍等語，然以被告遭查
    獲之如附表一編號1所示之物，淨重僅有2.10公克，而如附
    表一編號2所示之物數量亦僅1支，實與一般施用毒品者持有
    之態樣無異，衡酌上開各情，應認扣案如附表一編號1至2所
    示之物，係供被告施用所餘乙情，仍值採信，公訴人上開主
    張難認有理。
  ㈤揆諸上開說明，被告於110年5月6日12時20分為警查獲持有如
    附表一編號1至2所示之物犯行，應為其前日稍早所為施用第
    二級毒品大麻犯行所吸收，而該施用第二級毒品犯行既已受
    觀察、勒戒之戒癮程序所矯治，自不得再行追訴處罰，對被
    告另案施用第二級毒品及與該行為有一罪關係之行為，業經
    國家刑罰權之評價，其持有扣案如附表一編號1至2所示之物
    之行為，因為高度之施用行為所吸收，無從另行單獨論以持
    有第二級毒品罪，則與該持有第二級毒品屬一罪之持有如附
    表一編號8所示之物之行為，自不應再與施用第二級毒品部
    分割裂，從而亦不得另行提起公訴。檢察官誤就被告本案持
    有如附表一編號1至2、8所示之物之行為，另行提起公訴，
    均屬起訴程序違背規定，依法為不受理判決之諭知。
四、沒收：
　㈠按查獲之第一、二級毒品及專供製造或施用第一、二級毒品
    之器具，不問屬於犯罪行為人與否，均沒收銷燬之。違禁物
    或專科沒收之物得單獨宣告沒收，毒品危害防制條例第18條
    第1項前段、刑法第40條第2項分別定有明文。且與被告犯罪
    無直接關係之違禁物，檢察官於起訴書內已聲請沒收，為避
    免司法資源之浪費，仍得於判決時併宣告沒收之（最高法院
    91年度台非字第67號判決意旨可資參照）。再依新修正刑法
    關於沒收之立法理由觀之，已將沒收列為獨立專章，不再以
    被告構成刑責為前提，而具有獨立性，不復為從刑之一種。
    則於檢察官起訴被告犯罪，並聲請就扣案之違禁物為沒收之
    宣告，雖被告未經法院判決有罪，法院得另於主文中應檢察
    官之請求，就違禁物為沒收（銷燬）之諭知。查扣案如附表
    一編號1至2所示之物，經鑑驗確均含有第二級毒品大麻成分
    （詳如附表一編號1至2備註欄所示），自均屬違禁物，均屬
    被告此揭被訴公訴不受理部分所持有之物，而被告另案施用
    第二級毒品部分，經觀察勒戒後，由檢察官為不起訴處分，
    然迄至本案判決之日尚未經檢察官另就如附表一編號1至2所
    示之物聲請單獨宣告沒收違禁物，有臺灣高等法院被告前案
    紀錄表附卷可查，而本案起訴書已聲請為沒收銷燬之宣告，
    揆諸前揭說明，扣案如附表一編號1至2所示之物及包裝袋（
    其上殘留微量毒品成分，依現今科技水準尚難完全離析，應
    視為毒品之一部），均應依毒品危害防制條例第18條第1項
    前段規定，宣告沒收銷燬；至鑑驗時用罄部分，因已滅失，
    爰不另諭知沒收銷燬。
　㈡次按違禁物，不問屬於犯罪行為人與否，沒收之，刑法第38
    條第1項定有明文。另按大麻之種子、幼苗或植株，縱含有
    第二級毒品大麻之成分，如未經加工製造成易於施用之製品
    ，應僅屬製造第二級毒品大麻之原料而已，尚難認係第二級
    毒品（最高法院99年度台上字第2048號判決意旨可資參照）
    。扣案如附表一編號8所示之物，經檢視外觀均與大麻種子
    一致（詳如附表一編號8備註欄所示），依上開說明，因尚
    未達可供施用之程度，性質上仍非屬第二級毒品，僅屬製造
    第二級毒品大麻之原料，惟既具有大麻成分，即屬違禁物，
    本案起訴書亦已聲請沒收，應依刑法第38條第1項規定宣告
    沒收。至於鑑驗中所滅失之部分，既已滅失，爰不再諭知沒
    收。
據上論斷，應依刑事訴訟法第299條第1項前段、第300條、第303
條第1款，判決如主文。
本案經檢察官葉幸眞提起公訴及移送併辦，檢察官曾馨儀到庭執
行職務。
中　　華　　民　　國　　111 　年　　10　　月　　19　　日
                    刑事第四庭  審判長法  官  林鈴淑
                                      法  官  陳政揚
                                      法  官  蕭筠蓉
以上正本證明與原本無異。
如不服本判決應於收受送達後20日內向本院提出上訴書狀，並應
敘述具體理由；其未敘述上訴理由者，應於上訴期間屆滿後20日
內向本院補提理由書（均須按他造當事人之人數附繕本）「切勿
逕送上級法院」。
中　　華　　民　　國　　111 　年　　10　　月　　20　　日
                                      書記官  林依靜
附錄論罪科刑法條
毒品危害防制條例第12條
意圖供製造毒品之用，而栽種罌粟或古柯者，處無期徒刑或7年
以上有期徒刑，得併科新臺幣7百萬元以下罰金。
意圖供製造毒品之用，而栽種大麻者，處5年以上有期徒刑，得
併科新臺幣5百萬元以下罰金。
因供自己施用而犯前項之罪，且情節輕微者，處1年以上7年以下
有期徒刑，得併科新臺幣1百萬元以下罰金。
前三項之未遂犯罰之。
附表一：110年5月6日12時20分許扣案物
編號 名稱 數量 備註 1 （即原起訴書附表二編號1） 乾燥大麻葉 1包 1.鑑定結果：送驗煙草檢品1包（原編號1）經檢驗含第二級第24項毒品大麻成分；淨重2.10公克（驗餘淨重2.08公克，空包裝重15.07公克）。（法務部調查局濫用藥物實驗室110年9月2日調科壹字第11023009210號鑑定書，偵4911卷第269頁） 2.應依毒品危害防制條例第18條第1項前段規定沒收銷燬。 2 （即原起訴書附表二編號2） 大麻菸 1支 1.鑑定結果：送驗煙捲檢品1支（原編號2）經檢驗含第二級第24項毒品大麻成分，煙捲重0.47公克。（法務部調查局濫用藥物實驗室110年9月2日調科壹字第11023009210號鑑定書，偵4911卷第269頁） 2.應依毒品危害防制 條例第18條第1項前 段規定沒收銷燬。    3 研磨器 1個 1.原起訴書未記載。 2.鄧仕禮所有，與本案無涉，不予沒收。    4 保存罐 1個 1.原起訴書未記載， 含保濕包1包。 2.鄧仕禮所有，與本 案無涉，不予沒收。    5 捲煙器 1個 1.原起訴書未記載。 2.鄧仕禮所有，與本案無涉，不予沒收。    6 捲煙紙 2個 1.原起訴書未記載。 2.鄧仕禮所有，與本案無涉，不予沒收。    7 煙嘴紙 1個 1.原起訴書未記載。 2.鄧仕禮所有，與本案無涉，不予沒收。    8 （即原起訴書附表二編號3） 大麻種子 2顆 1.鑑定結果：送驗種子2顆（原編號3），經檢視外觀均與大麻種子一致，全數進行發芽試驗，均不具發芽能力，種子發芽率0%，種子合計淨重0.04公克。（法務部調查局濫用藥物實驗室110年9月2日調科壹字第11023009210號鑑定書，偵4911卷第269頁） 2.依刑法第38條第1項規定沒收。 9 （即原起訴書附表一編號1） 暖氣機 1台 鄧仕禮所有，與本案無涉，不予沒收。 10 （即原起訴書附表一編號2） 除濕機 1台 鄧仕禮所有，供其為本案犯行所用之物，應依毒品危害防制條例第19條第1項規定沒收。 11 （即原起訴書附表一編號3） 全光譜燈 1個 鄧仕禮所有，供其為本案犯行所用之物，應依毒品危害防制條例第19條第1項規定沒收。 12 （即原起訴書附表一編號4） 溫度濕度計 1個 鄧仕禮所有，供其為本案犯行所用之物，應依毒品危害防制條例第19條第1項規定沒收。 13 （即原起訴書附表一編號5） 定時器 1個 鄧仕禮所有，供其為本案犯行所用之物，應依毒品危害防制條例第19條第1項規定沒收。 14 （即原起訴書附表一編號6） 磅秤 1個 鄧仕禮所有，與本案無涉，不予沒收。 15 （即原起訴書附表一編號7） 溫度槍 1個 鄧仕禮所有，供其為本案犯行所用之物，應依毒品危害防制條例第19條第1項規定沒收。 16 （即原起訴書附表一編號8） 酸鹼值檢驗器 1個 鄧仕禮所有，供其為本案犯行所用之物，應依毒品危害防制條例第19條第1項規定沒收。 17 （即原起訴書附表一編號9） 肥料 4包 鄧仕禮所有，供其為本案犯行所用之物，應依毒品危害防制條例第19條第1項規定沒收。 18 （即原起訴書附表一編號10） 有機液肥 2瓶 鄧仕禮所有，供其為本案犯行所用之物，應依毒品危害防制條例第19條第1項規定沒收。 19 （即原起訴書附表一編號11） 酸鹼值調整粉 1包 鄧仕禮所有，供其為本案犯行所用之物，應依毒品危害防制條例第19條第1項規定沒收。 20 （即原起訴書附表一編號12） 剪刀 1把 鄧仕禮所有，供其為本案犯行所用之物，應依毒品危害防制條例第19條第1項規定沒收。 21 （即原起訴書附表一編號13） 噴頭 1個 鄧仕禮所有，供其為本案犯行所用之物，應依毒品危害防制條例第19條第1項規定沒收。 22 （即原起訴書附表一編號14） 種植筆記 2張（原起訴書記載為1份） 鄧仕禮所有，供其為本案犯行所用之物，應依毒品危害防制條例第19條第1項規定沒收。    23 吸食器 1個 1.原起訴書未記載。2.鄧仕禮所有，與本案無涉，不予沒收。 
附表二：110年5月6日11時5分許扣案物
編號 名稱 數量  1 （即原起訴書附表二編號4） 行動電話  1支 1.含門號0000000000 號sim卡1枚。 2.鄧仕禮所有，供其聯繫賣家，為本案犯行聯繫所用之物，應依毒品危害防制條例第19條第1項規定沒收。    2 電子煙（含加熱器、霧化器） 1個 1.原起訴書未記載。 2.鄧仕禮所有，與本 案無涉，不予沒收。    3 霧化器 1個 1.原起訴書未記載。 2.鄧仕禮所有，與本 案無涉，不予沒收。